【裁判字號】    97,訴,2001
【裁判日期】    970731
【裁判案由】    違反毒品危害防制條例
【裁判全文】
臺灣彰化地方法院刑事判決              97年度訴字第2001號
公  訴  人  臺灣彰化地方法院檢察署檢察官
被      告  甲○○
上列被告因違反毒品危害防制條例案件，經檢察官提起公訴（97
年度毒偵字第2252號），本院依簡式審判程序判決如下：
    主    文
甲○○施用第一級毒品，處有期徒刑陸月；又施用第二級毒品，
處有期徒刑月。應執行有期徒刑捌月。
    犯罪事實
一、甲○○前因施用毒品案件，經本院裁定送觀察、勒戒後，認
    無繼續施用毒品之傾向，於民國（下同）95年8 月10日執行
    完畢釋放，並由臺灣彰化地方法院檢察署檢察官以95年度毒
    偵字第2385號為不起訴處分確定。詎仍不知悛悔：
（一）復基於施用第一級毒品海洛因之犯意，於97年4 月30日晚
      上6 時許，在彰化縣花壇鄉火車站廁所內，以將海洛因摻
      入香菸吸食其煙霧之方式，施用第一級毒品海洛因1 次。
      嗣於當日稍晚，其因另涉竊盜案件為警查獲，其於有偵查
      犯罪職權之機關或個人發覺其犯罪前，自動向員警坦承有
      本件施用第一級毒品海洛因之犯行而自首，且主動接受裁
      判，而經警採尿送驗後，結果呈海洛因代謝物嗎啡陽性反
      應。
（二）再基於施用第二級毒品甲基安非他命之犯意，於97年4 月
      30日晚上6 時許，前揭施用第一級毒品海洛因後，在上開
      彰化縣花壇鄉火車站廁所內，，以將甲基安非他命置入玻
      璃瓶內以火燒烤後、吸食煙霧之方式，施用第二級毒品甲
      基安非他命1 次。嗣於當日稍晚，因其另涉竊盜案件為警
      查獲，並經警採尿送驗後，結果呈甲基安非他命陽性反應
      。
三、案經彰化縣警察局鹿港分局報請臺灣彰化地方法院檢察署檢
    察官偵查起訴。
    理    由
一、除被告所犯為死刑、無期徒刑、最輕本刑為3 年以上有期徒
    刑之罪或高等法院管轄第一審案件者外，於前條第1 項程序
    進行中，被告先就被訴事實為有罪之陳述時，審判長得告知
    被告簡式審判程序之旨，並聽取當事人、代理人、辯護人及
    輔佐人之意見後，裁定進行簡式審判程序，刑事訴訟法第27
    3 條之1 第1 項、第284 條之1 分別定有明文。本件被告甲
    ○○所涉係死刑、無期徒刑、最輕本刑為3 年以上有期徒刑
    之罪或高等法院管轄第一審案件以外之罪，並於本院行準備
    程序時就被訴事實為有罪之陳述，本院合議庭依前揭規定，
    經評議結果，裁定改由受命法官獨任行簡式審判程序，合先
    敘明。
二、上開犯罪事實，業據被告甲○○於警詢、偵訊、本院準備程
    序及審理時坦承不諱（見彰化縣警察局鹿港分局鹿警分偵字
    第0970011665號卷第2 頁，臺灣彰化地方法院檢察署97年度
    毒偵字第2252號卷第6 頁，本院97年度訴字第2001號卷第16
    、23頁），且查：
（一）被告尿液經以氣相層析質譜儀（即ＧＣ／ＭＳ）方法檢驗
      結果，確呈第一級毒品海洛因於人體代謝後之嗎啡、第二
      級毒品甲基安非他命之陽性反應，有彰化縣警察局鹿港分
      局委託檢驗尿液代號與真實姓名對照表、詮昕科技股份有
      限公司97年5 月19日第00000000號濫用藥物尿液檢驗報告
      各1 紙附卷足證（見彰化縣警察局鹿港分局鹿警分偵字第
      0970011665號卷第4 、5 頁），是認被告自白核與事實相
      符。
（二）依鑑識實務，按海洛因施用入人體後水解還原成嗎啡，再
      循嗎啡之代謝方式排出體外，且吸食或施打煙毒者，經人
      體代謝作用於8 小時內，即有30％之量排出，24小時之後
      ，續有約剩餘量之90％再排出，72小時之後仍有剩餘微量
      排出，吸食或施打者個人體質不同，其排出時間亦會有差
      異；次按甲基安非他命經口服投與後，約70％於24小時內
      自尿液中排出，其尿液內甲基安非他命成分之檢出，與其
      投與甲基安非他命方式、投與量、個人體質、採尿時間、
      檢測儀器之精密有關，通常採尿液是否呈陽性反應，應以
      投與後24小時所採為宜，一般可驗出甲基安非他命成分之
      最長時間為1 日至5 日。是依上開說明，佐以被告前揭尿
      液檢驗報告，被告自白於前揭時間施用第一級毒品海洛、
      第二級毒品甲基安非他命各1 次等語，足認被告自白核與
      事實相符，堪可採為論罪科刑之依據。
（三）被告前因施用毒品案件，經本院裁定送觀察、勒戒後，認
      無繼續施用毒品之傾向，於95年8 月10日執行完畢釋放，
      並由臺灣彰化地方法院檢察署檢察官以95年度毒偵字第23
      85號為不起訴處分確定，有臺灣高等法院被告前案紀錄表
      及臺灣彰化地方法院檢察署刑案資料查註紀錄表各1 份在
      卷可參，其於前開觀察、勒戒執行完畢後，5 年內再犯本
      案施用第一級、第二級毒品之犯行，與毒品危害防制條例
      第23條第2 項之規定相符。本件事證明確，被告犯行堪以
      認定，應予依法論科。
三、核被告甲○○所為，係犯毒品危害防制條例第10條第1 項之
    施用第一級毒品罪及同條第2 項之施用第二級毒品罪。其施
    用第一、二級毒品而持有之低度行為，各為施用第一、二級
    毒品之高度行為所吸收，均不另論罪。被告所犯上開2 罪間
    ，犯意各別，行為殊異，應分論併罰。另按刑法第62條所謂
    「發覺」，固非以有偵查犯罪職權之機關或人員確知其人犯
    罪無誤為必要，而於對其發生嫌疑時，即得謂為已發覺；但
    此項對犯人之嫌疑，仍須有確切之根據得為合理之可疑者，
    始足當之，若單純主觀上之懷疑，要不得謂已發生嫌疑（最
    高法院72年臺上字第641 號判例意旨參照）。本件被告所犯
    如犯罪事實欄一（一）所載施用第一級毒品海洛因之犯行，
    係其於97年4 月30日晚上6 時許，因另案竊盜遭警方查獲時
    ，於有偵查犯罪職權之機關或個人發覺其犯罪前，自動向員
    警坦承有施用第一級毒品海洛因之犯行而自首，且主動接受
    裁判，據被告於警詢中陳稱明確（見彰化縣警察局鹿港分局
    鹿警分偵字第0970011665號卷第2 頁），足徵被告確係在警
    員未發現有確切之根據得為合理之懷疑前，即主動供述其為
    本件施用第一級毒品海洛因之犯行，被告係對於未發覺之罪
    自首而接受裁判，爰依自首之規定，就其所犯減輕其刑，並
    依法先加後減之。爰審酌被告前因施用毒品犯行曾經觀察、
    勒戒，竟又再行施用毒品，無視於毒品對於自身健康之戕害
    及國家對於杜絕毒品犯罪之禁令，惡性非輕，惟坦承犯行，
    其施用第一、二級毒品之手段、次數僅各1 次，再本於施用
    毒品犯罪之人，亦為「病人」之考量等一切情狀，分別量處
    如主文所示之刑，並定其應執行之刑。另本件被告犯罪時間
    均係在96年4 月24日以後，並不符合中華民國96年罪犯減刑
    條例所定之減刑要件，尚無依該條例規定予以減刑之餘地。
據上論斷，應依刑事訴訟法第273 條之1第1項、第299條第1項前
段，毒品危害防制條例第10條第1 項、第2 項，刑法第11條前段
、第51條第5款、第62條前段，判決如主文。
本案經檢察官莊佳瑋到庭執行職務。
中    華    民    國    97    年    7     月    31    日
                        刑事第三庭    法  官  林秉暉
上正本證明與原本無異。
如不服本判決，應於判決送達後10日內，向本院提出上訴書狀，
上訴書狀應「敘述具體上訴理由」，並按他造當事人之人數附繕
本。「切勿逕送上級法院」。
中    華    民    國    97    年    8     月    1     日
                                      書記官  張清秀
毒品危害防制條例第10條
施用第一級毒品者，處6月以上5年以下有期徒刑。
施用第二級毒品者，處3年以下有期徒刑。


司法院資訊處製作；財團法人民間司法改革基金會備份。
